# 会计估计变更

提问人：taoyi4408 时间：2016-05-27 21:08:25
请问陈版主，上市公司变更重要会计估计的，应自该估计变更被董事会等相关机构正式批准后生效，会计估计变更日不得早于董事会审议日，或股东大会审议日（如需提交股东大会审议的）。看到有上市公司关于会计估计变更的公告，变更执行日早于董事会审议日，是变更执行日不早于最后一次报表公告日就可以吗？谢谢！

回答人：chenyiwei
证监会公告[2012]42号：上市公司应当审慎进行会计估计，变更会计估计应当具有充分的依据。上市公司应当严格按照会计准则及有关监管规定的要求，确定会计估计变更的适用时点，并在财务报表附注中充分披露会计估计变更的原因、开始适用时点及其影响金额。除非有确凿证据表明导致会计估计变更的情况在决议日前已经存在，会计估计变更应当自董事会等相关机构正式批准后生效，上市公司不得追溯适用会计估计变更。
对于折旧年限、坏账政策等会计估计变更，应执行《中国注册会计师审计准则第 1321 号——审计会计估计（包括公允价值会计估计）和相关披露》及其应用指南 、《中国注册会计师审计准则问题解答第 11 号——会计估计》 规定的审计程序，注意从以下三方面获取充分、适当的审计证据： 1 、变更后会计估计的合理性（即，变更后的会计估计相对于目前的内外部因素和状况而言是合适的）。这可以通过本企业的历史数据及其变化趋势、同行业内对此事项的通常估计水平、变更后会计估计在集团内同类企业之间运用的一致性等因素加以佐证。 2 、本次会计估计变更理由的合理性，即确实是由于相关的内外部因素变化导致了该项估计变更，符合《企业会计准则第 28 号——会计政策、会计估计变更和差错更正》第八条中对会计估计变更条件的规定，即“企业据以进行估计的基础发生了变化，或者由于取得新信息、积累更多经验以及后来的发展变化”，以便把会计估计变更和差错更正区分开来，并论证这应当是会计估计变更而不是差错更正。 3 、会计估计变更期间的合理性。即在通过对前两点的分析，认可其作为会计估计变更的基础上，进一步分析为何企业选择在本年度进行会计估计变更，把相关的变更影响数计入本年度的损益中。
《企业会计准则第 28 号——会计政策、会计估计变更和差错更正》第八条规定：“企业据以进行估计的基础发生了变化，或者由于取得新信息、积累更多经验以及后来的发展变化，可能需要对会计估计进行修订。会计估计变更的依据应当真实、可靠。会计估计变更，是指由于资产和负债的当前状况及预期经济利益和义务发生了变化，从而对资产或负债的账面价值或者资产的定期消耗金额进行调整。” 从该条规定可以看出：会计估计变更从其触发原因的角度可以分为两类： 一类是有明确的、可识别的特定事项作为触发原因的，即“企业据以进行估计的基础发生了变化”，可以称为“突变型”会计估计变更，例如因为法院对诉讼案件作出一审判决而对原先计提的与该诉讼相关的预计负债进行调整，这类会计估计变更的生效日就是该触发事件的发生之日，相对容易确定，可操纵的空间也较小。 另一类是因为“取得新信息、积累更多经验以及后来的发展变化”而导致的会计估计变更，如坏账准备政策、折旧年限的会计估计变更等均属于此类，可称为“渐变型”会计估计变更。这类会计估计变更通常没有明确的、可识别的“触发事件”作为判断其变更生效日的标志，而是通过一段时间的信息积累而导致“从量变到质变”。对此类会计估计变更，其变更生效日的判断较为主观，即涉及对前次变更之后新获取的信息能否支持下一次估计变更的充分性、适当性的专业判断。 对于“突变型”会计估计变更，其生效日就是“触发事件”的发生日，一般情况下很可能早于董事会决议日；对于“渐变型”会计估计变更，一般应在董事会决议日后生效，最早不得早于前次定期报告的资产负债表日。

提问人：远方的天空 123 时间：2016-11-25 11:13:59
还有个小问题： 比如对董事会在 6 月 30 日对会计估计变更进行了标准，由于采用未来适用法，假设截至 630 时，坏账准备有 100 万，而会计估计变更后不需再提坏账，那应该在本年将这 100 万冲销吗？还是说不能冲销，要等到对应的应收账款收回才能将对应的 100万坏账转回？我理解应该是不能冲销，否则与未来适用法违背，不知理解是否正确，请陈版指点！

回答人：chenyiwei
1 、账务处理基本合理。 2 、可以。 3 、不属于会计估计变更，属于对新发生的与此前业务有显著差异的新业务采用不同的会计估计。 4 、在变更后会计估计生效日之后的第一个资产负债表日即应冲销，以使得应收款项的期末余额恰当反映按照新的会计估计估算的可收回金额。